最高法院民事判決　　　　　　　　九十四年度台再字第三五號
　　再 審原 告　大華證券股份有限公司高雄分公司
　　法定代理人　許宗欽
　　訴訟代理人　林玫卿律師
　　再 審被 告　甲○○
上列當事人間請求損害賠償事件，再審原告對於中華民國九十四
年二月十八日本院判決（九十四年度台上字第二九七號），提起
再審之訴，本院判決如下：
    主  文
再審之訴駁回。
再審訴訟費用由再審原告負擔。
    理  由
本件再審原告主張本院九十四年度台上字第二九七號確定判決有
民事訴訟法第四百九十六條第一項第一款所定適用法規顯有錯誤
之情形，對之提起再審之訴，無非以：再審原告之受僱人侯玉彤
所盜領者係訴外人秦興華、胡黛蘭名義之世華聯合商業銀行辦事
處之活期存款帳戶內之存款，故本件侵權行為之實際受害人乃訴
外人秦興華、胡黛蘭。雖秦興華、胡黛蘭之帳戶係再審被告之「
人頭」帳戶，乃其三人內部關係，再審被告並非其主張侵權行為
之被害人，其起訴欠缺權利保護要件，當事人亦非適格，原確定
判決有未適用民法第一百八十四條第一項、第一百八十八條第一
項，及最高法院十九年上字第三八號、同年上字第三六三號、二
十七年上字第一九六四號判例等適用法規顯有錯誤之情事。又再
審被告於前審確定判決起訴前，已就同一事件向臺灣高雄地方法
院（下稱高雄地院）於民國八十五年八月三日提起刑事附帶民事
訴訟（八十六年度附民字第五五九號），又高雄地院於八十六年
十月二十二日將上開刑事附帶民事訴訟裁定移送民事庭。依民事
訴訟法第二百四十九條第一項第七款規定，法院應裁定駁回再審
被告之訴，且再審被告既非犯罪被害人，與刑事訴訟法第四百九
十一條規定要件不合，屬民事訴訟法第二百四十九條第一項第六
款規定之「起訴不備其他要件」，是原確定判決亦有不適用民事
訴訟法第二百四十九條第一項第六款、第七款、第二項規定、最
高法院四十四年台抗字第四號、六十六年台上字第一○九四號判
例等適用法規顯有錯誤之情形等詞，為其論據。按民事訴訟法第
四百九十六條第一項第一款所謂適用法規顯有錯誤，係指確定判
決所適用之法規，顯然不合於法律規定，或與司法院現尚有效及
大法官會議之解釋，或本院尚有效之判例顯然違反，或消極的不
適用法規，顯然影響判決者而言，不包括漏未斟酌證據及認定事
實錯誤或判決理由不備之情形在內。且第三審為法律審，其所為
判決以第二審判決所確定之事實為基礎，上開規定所謂適用法規
顯有錯誤，對第三審判決言，應以該判決依據第二審判決所確定
之事實而為之法律上判斷，有適用法規顯有錯誤之情形為限。查
前訴訟程序第二審以：再審原告雇用之業務員侯玉彤所盜領存款
之帳戶，係再審被告以訴外人秦興華、胡黛蘭所開立，該帳戶係
用以買賣股票之用，而買賣股票均由再審被告以電話委託侯玉彤
「下單」或賣出，然自八十四年底起至八十五年五、六月止，侯
玉彤除多次盜領存款外，並有再審被告委託其「下單」買進未買
進，竟囑再審被告匯款或逕自上揭系爭帳戶領取侵吞入己之情事
，侯玉彤除於前訴訟程序第一審自認上情，並承認應賠償再審被
告新台幣（下同）一千六百萬元外，且於再審原告經理林世雄見
證下，與再審被告訂立承諾書，堪認再審被告主張其因侯玉彤之
不法行為，受有損害，而所受損害及所失利益合計一千六百萬元
等情為真實。侯玉彤係再審原告雇用之業務員，受再審被告委託
代為買賣股票，為兩造所不爭執，再審被告交付印章及存摺與侯
玉彤，第無論僅為代辦股票交割，或係包括代領股票及領取存款
，既係於營業場所及營業時間內為之，尚難認與侯玉彤職務上之
行為無相關連，乃侯玉彤竟利用職務上予以之機會，不法侵害再
審被告之權利，致再審被告受有損害，再審原告又未能舉證證明
其選任侯玉彤及監督其職務之執行，已盡相當之注意或縱加以相
當之注意仍不免發生損害，則再審被告主張再審原告應負僱用人
之賠償責任，即非無據。再審被告提起本件訴訟即無當事人不適
格或欠缺保護必要要件之情事。又再審被告明知銀行存摺、股票
存摺及所留存之印鑑，係存提款項及股票之重要物件，自應自己
妥善保管以防不測，乃竟輕易信任侯玉彤，而將存摺及印章均交
由侯玉彤保管，使侯玉彤得乘機盜領存款及任意違背其指示而為
股票之買賣，終致發生損害，自難謂再審被告非與有過失。審酌
上情，爰減輕賠償金額二分之一，再審原告應與侯玉彤連帶賠償
八百萬元。從而，再審被告請求再審原告連帶給付八百萬元本息
，洵屬有據，應予准許，為其心證之所由得。因而將第一審所為
關於駁回再審被告上開之訴部分，予以廢棄，改判如再審被告之
所聲明。（其餘部分，為再審被告敗訴之判決，再審被告未聲明
上訴）。原確定判決認其認事用法，均無違誤，判決予以維持，
駁回再審原告之上訴，經核無適用法規顯有錯誤之情形。再審原
告所陳上述理由，均屬事實審法院取捨證據、認定事實當否之範
疇，要與原確定判決是否適用法規顯有錯誤無涉。再審論旨，指
摘原確定判決適用法規顯有錯誤，聲明廢棄，非有理由。
據上論結，本件再審之訴為無理由。依民事訴訟法第七十八條，
判決如主文。
中　　華　　民　　國　九十四　年　　六　　月　 三十 　日
                      最高法院民事第三庭
                          審判長法官  朱　錦　娟
                                法官  顏　南　全
                                法官  許　澍　林
                                法官  袁　靜　文
                                法官  楊　鼎　章
      本件正本證明與原本無異
                                      書  記  官
中　　華　　民　　國　九十四　年　　七　　月　 十二 　日
                                                      Ｔ
